【裁判字號】    92,交訴,12
【裁判日期】    920812
【裁判案由】    偽造文書等
【裁判全文】
臺灣桃園地方法院刑事判決                          九十二年度交訴字第一二號
    公  訴  人  臺灣桃園地方法院檢察署檢察官
    被      告  丙○○
右列被告因偽造文書等案件，經檢察官提起公訴（九十一年度偵緝字第九八五號），
本院判決如左：
    主  文
丙○○因過失傷害人，處有期徒刑貳月，如易科罰金，以參佰元折算壹日。又行使偽
造私文書，足以生損害於他人，處有期徒刑月，如易科罰金，以參佰元折算壹日，
和解書上之偽造「張世兆」署名壹枚，沒收之。應執行有期徒刑肆月，如易科罰金，
以參佰元折算壹日，和解書上之偽造「張世兆」署名壹枚，沒收之。
    事  實
一、丙○○於民國九十年一月一日夜間二十時三十分許，駕駛車號ＣＢ－０二五八號
    自用小客車，由蘆竹往桃園方向沿桃園縣蘆竹鄉○○路（起訴書誤載為經國路）
    ，欲右轉經國路（起訴書誤載為新南路）時，應注意駕駛車輛時，駕駛人應注意
    車前狀況，並隨時採取必要之安全措施，以避免危險之發生，而依當時情形，並
    無不能注意之情事，竟仍疏未注意，撞擊其前方由甲○○所騎乘原停止等待紅燈
    其後因燈號轉換為綠燈正欲起步之車號ＺＺＴ－九二三號機車，使甲○○人車倒
    地後受有第一腰椎壓迫性骨折、薦骨骨折等傷害。嗣於同日（九十年一月一日）
    二十三時餘許，丙○○與甲○○之夫乙○○在桃園縣警察局大園分局蘆竹派出所
    洽談和解事宜，丙○○雖同意賠償新臺幣（下同）四萬元（其中二萬元當場給付
    現金，餘款二萬元則約定於九十年三月五日支付），惟丙○○為圖卸責，竟基於
    行使偽造私文書之犯意，冒用「張世兆」之名義，在和解書一份上當事人簽名處
    偽造「張世兆」之署名，表示願意負擔損害賠償金額四萬元而偽造私文書，再持
    之向乙○○行使該偽造之私文書，足以生損害於張世兆，惟因丙○○僅支付二萬
    元後即置之不理，甲○○對張世兆提出過失傷害告訴，始查悉上情。
二、案經甲○○訴由桃園縣警察局桃園分局報請臺灣桃園地方法院檢察署檢察官偵查
    起訴。
    理  由
一、訊之被告丙○○坦承因疏未注意車前狀況而撞及告訴人甲○○所騎乘之機車，且
    於事後在和解書上偽簽「張世兆」之署名乙節不諱，惟辯稱：事故當天伊至醫院
    探視告訴人，醫師只說告訴人受有挫傷云云。經查：（一）被告駕車自後撞擊告
    訴人甲○○所騎乘之機車，使甲○○受傷之事實，業據告訴人甲○○指述綦詳，
    且有告訴人於九十年一月一日當日至敏盛醫院急診之診斷證明書乙紙附卷可稽（
    見九十年度偵字第一０六九０號卷第三頁），被告雖辯稱醫師當天僅稱告訴人受
    挫傷云云，然查，前述診斷證明書已載明：告訴人係於九十年一月一日至該醫院
    急診、及告訴人係受有「第一腰椎壓迫性骨折、薦骨骨折」等之傷害，而前述傷
    害應須經以較精密之儀器，進一步檢測方能檢查出，是被告以前詞置辯，尚屬無
    據。按汽車行駛時，駕駛人應注意車前狀況，並隨時採取必要之安全措施，道路
    交通安全規則第九十四條第三項定有明文，被告駕車依法即負有前開注意義務。
    本件被告亦自承伊因疏未注意車前狀況即欲右轉致撞及告訴人所騎乘之機車乙節
    ，而事故發生當時衡情亦無不能注意之情事，則其有過失甚明。又本件告訴人係
    因遭被告駕車撞及，致人車倒地而受有前述傷害，則其所受傷害與被告之過失行
    為間顯有相當因果關係，被告自應負過失傷害之罪責。（二）被告與告訴人甲○○之夫乙○○於九十年一月一日事故發生當晚二十三時餘許，在桃園縣警察局大
    園分局蘆竹派出所簽立以四萬元和解之和解書，被告冒用張世兆之名義，在前開
    和解書上偽簽張世兆之署名以表明願賠償四萬元成立和解乙節，除據被告供承無
    訛外，核與證人乙○○證述之情相符（見本院九十二年七月十五日訊問筆錄），
    而被害人張世兆亦證稱：伊未曾與人發生車禍等語（見九十一年度偵緝字第一三
    號卷第七頁），此外復有和解書影本附卷可稽；另前開和解書上指紋經比對鑑定
    結果，核與被告右拇指指紋相符，此有內政部警政署刑事警察局九十一年一月九
    日刑紋字第四三九一號鑑驗書各乙紙附卷可稽，堪認被告之自白與事實相符，堪
    予採信，是被告行使偽造私文書部分之犯行，亦堪認定。（三）綜上，本件事證
    明確，被告犯行洵堪認定，應予依法論科。
二、核被告丙○○所為，係犯刑法第二百八十四條第一項前段之過失傷害罪、第二百
    十六條、第二百十條之行使偽造私文書罪。被告偽造「張世兆」署名之行為為偽
    造私文書之階段行為，而其偽造私文書之低度行為，復為行使偽造私文書之高度
    行為所吸收，均不另論罪。又被告所犯前開二罪間，罪名不同，行為互殊，應予
    分論併罰。爰審酌被告犯罪後坦承大部分犯行，態度尚稱良好、其過失傷害情節
    、被害人所受之傷害情形、被告迄今尚未完全賠償告訴人甲○○之損害，惟已支
    付二萬元之賠償金額、被告觸犯行使偽造私文書罪之動機、手段、所致生之損害
    等一切情狀，對其所犯前開二罪各量處如主文所示之刑，並均諭知易科罰金之折
    算標準，且定其應執行之刑及諭知易科罰金之折算標準。末查，被告於前述和解
    書上所偽造之張世兆署名，雖該和解書已交由甲○○持有，惟其上「張世兆」署
    名一枚為被告所偽造，爰依刑法第二百十九條之規定，沒收之。
據上論斷，應依刑事訴訟法第二百九十九條第一項前段，刑法第二百八十四條第一項
前段、第二百十六條、第二百十條、第四十一條第一項前段、第五十一條第五款、第
二百十九條，罰金罰鍰提高標準條例第一條前段、第二條，判決如主文。
本案經檢察官柯怡如到庭執行職務。
中        華        民        國      九十二    年    八    月    十二  日
                                    臺灣桃園地方法院交通法庭
                                          法  官  林  曉  芳
右正本證明與原本無異。
如不服本判決，應於判決送達後十日內向本院提出上訴狀( 應附繕本 )，上訴於
臺灣高等法院。
                                          書記官  賴  朱  梅
中        華        民        國      九十二    年    八    月 十三   日
中華民國刑法第二百八十四條
 (過失傷害罪)
因過失傷害人者，處六月以下有期徒刑、拘役或五百元以下罰金，致重傷
者，處一年以下有期徒刑、拘役或五百元以下罰金。
從事業務之人，因業務上之過失傷害人者，處一年以下有期徒刑、拘役或
一千元以下罰金，致重傷者，處三年以下有期徒刑、拘役或二千元以下罰
金。
中華民國刑法第二百一十六條
 (行使偽造變造或登載不實之文書罪)
行使第二百十條至第二百十五條之文書者，依偽造、變造文書或登載不實
事項或使登載不實事項之規定處斷。
中華民國刑法第二百一十條
 (偽造變造私文書罪)
偽造、變造私文書，足以生損害於公眾或他人者，處五年以下有期徒刑。


司法院資訊處製作；財團法人民間司法改革基金會備份。
